【裁判字號】    99,交訴,82
【裁判日期】    990730
【裁判案由】    公共危險等
【裁判全文】
臺灣板橋地方法院刑事判決              99年度交訴字第82號
公  訴  人  臺灣板橋地方法院檢察署檢察官
被      告  丙○○
律      師  陳怡伶律師
上列被告因公共危險等案件，經檢察官提起公訴（99年度偵字第
10096號），本院判決如下：
    主  文
丙○○因過失傷害人，處拘役肆拾日，如易科罰金，以新臺幣壹
仟元折算壹日。
丙○○被訴肇事逃逸部分無罪。
    事  實
一、丙○○於民國98年11月22日上午11時10分許，駕駛車牌號碼
    8501–GX號自小客車，沿臺北縣土城市○○街往金城路方向
    行駛，行經臺北縣土城市○○街263 號前時，本應注意車前
    狀況，並隨時採取必要之安全措施，且依當時天候雨、日間
    自然光線、該處為濕潤、無缺陷、無障礙物之柏油路面，並
    無不能注意之情形，竟疏未注意，其所駕車輛車身擦撞在該
    處路邊行走之行人丁○○，致丁○○受有左足、左腳踝挫傷
    之傷害。
二、案經丁○○訴請臺灣板橋地方法院檢察署檢察官偵查起訴。
    理  由
壹、證據能力：
  (一)被告以外之人於審判外之言詞或書面陳述，除法律有規定者
    外，不得作為證據；被告以外之人於偵查中向檢察官所為之
    陳述，除顯有不可信之情況者外，得為證據；被告以外之人
    於審判外之陳述，雖不符刑事訴訟法第159 條之1 至第159
    條之4 之規定，而經當事人於審判程序同意作為證據，法院
    審酌該言詞陳述或書面陳述作成時之情況，認為適當者，亦
    得為證據；當事人、代理人或辯護人於法院調查證據時，知
    有第159 條第1 項不得為證據之情形，而未於言詞辯論終結
    前聲明異議者，視為有前項之同意，刑事訴訟法第159 條第
    1 項、第159 條之1 第2 項、第159 條之5 分別定有明文。
    證人丙○○於警詢所為之陳述，雖屬審判外之陳述，然被告
    於本院審理時並未主張排除證人丁○○警詢陳述之證據能力
    ，且被告及其辯護人迄於本院言詞辯論終結前均未表示異議
    ，本院審酌前開證人之證述應無重大瑕疵且與事實相符，依
    前開規定，認證人丁○○前開審判外之證述，得為證據。再
    證人丁○○、甲○○於偵查中向檢察官所為之陳述，雖屬審
    判外之陳述，惟現階段刑事訴訟法規定檢察官代表國家偵查
    犯罪、實施公訴，依法其有訊問被告、證人及鑑定人之權，
    證人、鑑定人且須具結，而實務運作時，檢察官偵查中向被
    告以外之人所取得之陳述，原則上均能遵守法律規定，不致
    違法取供，其可信度極高，是以，刑事訴訟法於92年2 月6
    日修正時，即為兼顧理論與實務，以該法第159 條之1 第2
    項規定，除顯有不可信之情況者外，得為證據。故證人丁○○、甲○○於偵查中依法具結後向檢察官所為之陳述，並非
    檢察官非法取供而得，且無證據證明證人前開於檢察官偵查
    中所為證述有何誤認之情形，並無顯不可信之情況，自得作
    為證據。
  (二)卷附道路交通事故現場圖、道路交通事故調查報告(一)、(二)、
    診斷證明書，查並無不得作為證據之事由，依法自得作為證
    據。
貳、有罪部分：
一、認定事實之依據：
  (一)訊據被告固坦承於98年11月22日上午11時10分許，駕駛車牌
    號碼8501-GX 自小客車，沿臺北縣土城市○○街往金城路方
    向行駛，亦有行經延吉街263 號前，惟矢口否認有何過失傷
    害犯行，辯稱：當日伊經過臺北縣土城市○○街263 號後，
    至251 號購買地瓜，伊並未擦撞到丁○○，亦未被人攔下告
    知肇事云云。
  (二)惟查：
  1.被告所駕車牌號碼8501-GX 自小客車於前開時、地擦撞丁○○一情，業據證人丁○○於警詢、檢察官偵查中及本院審理
    時證述：98年11月22日上午11時10分，伊與家人至臺北縣土
    城市○○街市場買菜，伊沿臺北縣土城市○○街往金城路方
    向行走，至延吉街263 號前，遭被告所駕車牌號碼8501-GX
    自小客車自左後方撞擊，該車右車身先撞擊伊左手，伊回頭
    察看，該車繼續前行，以致該車右後輪又撞擊伊左小腿、左
    腳掌。伊倒地後抬頭察看該車並呼叫，該車逕自駛離現場。
    伊先生甲○○當時走在伊旁邊前方，甲○○便記下肇事車輛
    車牌號碼，路人亦有記下肇事車輛車牌號碼。肇事車輛為深
    色休旅車等語綦詳（見99年度他字第7885號偵查卷第14至16
    頁、第23頁、本院99年6 月17日審判筆錄）。證人丁○○為
    親身經歷前開事故之人，對於肇事車輛為何一情，自無誤判
    之虞。再證人甲○○於檢察官偵查中及本院審理時亦證稱：
    98年11月22日上午11時10分，伊與丁○○至臺北縣土城市○○街市場買菜，伊走在丁○○前方，突然聽見丁○○喊叫，
    伊回頭便見丁○○倒在地上，並稱其遭車輛撞擊，伊撥打電
    話召救護車，當時僅有被告所駕黑色休旅車經過，伊有記下
    車牌號碼，路人亦有告知伊肇事車輛車牌號碼，與伊所見相
    同，之後伊便報案等語明確（見前開偵查卷第32頁、本院99
    年6 月17日審判筆錄）。本件事故發生當時，證人丁○○、
    甲○○夫婦一同至上開地點，且依證人甲○○所述，其行走
    在丁○○前方，證人丁○○亦稱甲○○行走在其旁邊前方，
    可見2 人距離不遠，甲○○於聽聞丁○○遭車撞擊後旋即判
    斷身旁車輛何者肇事並記下車號，此等過程十分密接，自無
    誤認可能。更進者，證人丁○○、甲○○均同指本案肇事車
    輛為休旅車，而車輛車身為金屬材質，車身顏色極易因光線
    折射或觀看角度不同，於如深黑色、深藍色、深鐵灰色、墨
    綠色等相近顏色下或有些許誤差甚至難以辨識，故證人甲○○所稱肇事車輛為黑色與證人丁○○雖稱肇事車輛為深色一
    節，並無齟齬，辯護人所稱證人丁○○僅稱被告所駕車輛為
    深色，而未具體指述被告所駕車輛為黑色，證述有違常情云
    云，並無可採。證人丁○○、甲○○前開所述肇事車輛顏色
    、車型吻合，復與被告自承所駕車牌號碼8501-GX 自小客車
    為黑色休旅車一情相符，足佐證人丁○○、甲○○前開所述
    信屬有據。至辯護人所稱證人丁○○證述係遭被告所駕車輛
    右側車門擦撞，與一般均係右邊後照鏡擦撞之經驗法則有違
    云云。然車身任何部位均有與外物擦撞之可能，且縱一般狀
    況下車輛右側照後鏡較右側車身其他部位較為凸出，然車輛
    係行駛於途，自有可能因車輛行駛角度以致車身反較照後鏡
    較為凸出而碰撞外物，故辯護人所稱「一般均係右邊照後鏡
    擦撞」之「經驗法則」即失所據。況且，姑不論照後鏡前尚
    有部分車身，自有可能此部分車身通過丁○○身旁時即擦撞
    丁○○，況被告當時駕車行駛於途，而丁○○則係行走狀態
    ，渠等駕車、行走路線未必分毫無差直線前行，亦有可能被
    告係於照後鏡通過丁○○後，因雙方位置變換以致照後鏡後
    方之車身擦撞丁○○，辯護人猶執前詞彈劾證人丁○○所述
    情節，並無可採。末按告訴人、證人之陳述有部分前後不符
    ，或相互間有所歧異時，究竟何者為可採，法院仍得本其自
    由心證予以斟酌，非謂一有不符或矛盾，即應認其全部均為
    不可採信；尤其關於行為動機、手段及結果等之細節方面，
    告訴人之指陳，難免故予誇大，證人之證言，有時亦有予渲
    染之可能；然其基本事實之陳述，若果與真實性無礙時，則
    仍非不得予以採信，最高法院74年臺上字第1599號判例意旨
    可資參照。辯護人辯稱證人丁○○原稱路人報警，又稱其先
    生與路人一起報警，與證人甲○○所稱係其自己報警，及員
    警於檢察官偵查中電話詢問時回覆本案係由1 位先生報警等
    情不符云云。然事發後向警申告過程及細節與被告涉犯本案
    犯行無關，且交通事故重在事發過程，當事人極少於事發後
    深入探詢何人、何時、如何報警此等無關案發之情事，且無
    深究之必要，故縱此部分事實有所誤認或混淆，亦無從執此
    推翻證人所述被告肇事之事實。
  2.被告雖辯稱：當時在伊前方尚有1 台車輛經過，並非僅有伊
    一輛車云云。然被告於檢察官偵查中既稱不知曾撞擊丁○○
    云云（見前開偵查卷第23頁），可見被告意指對肇事經過一
    無所知，而衡諸常情，一般人於無特殊事故發生情況下，絕
    無可能對於日常駕車身旁經過之人、車清楚記憶，被告自無
    可能於事發後數月檢察官訊問時，突然憶起事發當時行經車
    旁之車輛狀況，進而辯稱證人丁○○、甲○○恐有誤認之虞
    ，可見被告此番辯解，純為臨訟推諉之詞，要無可採。
  3.證人丁○○、甲○○之證述互為佐證，足認被告前開過失傷
    害犯行，證人丁○○、甲○○雖無法陳報目擊事發經過之路
    人或攤販，或無法促請該等路人、攤販作證，然既稱路人、
    攤販，表示證人丁○○、甲○○與該等人士並不相識，而本
    件事故事出突然，事故後儘速將傷者送醫尚猶不及，自有可
    能不及一一探詢在場人士相關姓名、住居所等等資訊，況縱
    證人丁○○、甲○○向之詢問，在場人士未必願意透露姓名
    、住居所、聯絡方式予素不相識或並無交情之丁○○、甲○○，更遑論促請渠等特地出庭作證，故證人丁○○、甲○○
    無法提出在場人士資料，並無任何違常，且此節亦與證人丁○○、甲○○證述事發過程無關，更遑論以此推論證人丁○○、甲○○所述不實。
  (三)按汽車行駛時，駕駛人應注意車前狀況，並隨時採取必要之
    安全措施，道路交通安全規則第94條第3 項定有明文。本件
    被告於警詢中自承領有駕駛執照（見前開偵查卷第13頁），
    自應知悉上述道路交通安全規則規定。再案發當時天候雨、
    日間自然光線、該處為濕潤、無缺陷、無障礙物之柏油路面
    等情，亦有前開道路交通事故調查表(一) 、(二) 各1 份在卷可
    佐，被告應無不能注意之情事。再本案事故地點為一筆直道
    路，被告應可輕易察覺車輛前方之動態，況車輛行進間必須
    保持相當安全距離以為應變，若被告確有注意車前狀況，自
    可察覺所駕車輛四周動態而採取必要措施，然被告猶自告訴
    人之左後方擦撞告訴人，被告確有未注意車前狀況之過失至
    明。再告訴人因本件交通事而受有左足、左腳踝挫傷之傷害
    一節，有診斷證明書1 份在卷可按，被告之上開過失行為與
    告訴人所受之傷害間具有相當因果關係。
  (四)本件事證明確，被告過失傷害犯行，已堪認定，自應依法論
    科。
二、核被告所為，係犯刑法第284 條第1 項前段之過失傷害罪。
    爰審酌被告駕車於途，自應遵守交通規則謹慎駕車，卻疏未
    注意致告訴人受傷，所為自屬非是，惟衡其並無前科，素行
    尚可，其過失為疏未注意車前狀況，過失程度非重，而告訴
    人所受傷勢為腳部挫傷，傷勢非重，及被告智識程度、生活
    狀況，犯罪後未見悔意，迄今亦未與告訴人達成和解且未賠
    償告訴人損害，態度難認良好等情狀，量處如主文所示之刑
    ，並諭知易科罰金之折算標準，以資懲儆。
貳、無罪部分：
一、公訴意旨另以：被告丙○○於98年11月22日上午11時10分許
    ，駕駛車牌號碼8501–GX號自小客車，沿臺北縣土城市○○
    街往金城路方向行駛，行經臺北縣土城市○○街263 號前時
    ，本應注意車前狀況，並隨時採取必要之安全措施，而依當
    時天候雨、日間正常光線、柏油濕潤路面、無障礙物、無缺
    陷等情觀之，並無不能注意之情事，竟疏未注意及此，不慎
    在行駛中擦撞行走在該處路旁之行人丁○○，致其受有左足
    、左腳踝挫傷之傷害（所涉過失傷害部分，判決有罪如前）
    。丙○○於事故發生後，不理會其他路人之叫喊及攔停，即
    逕自離去現場，因認被告另涉有刑法第185 條之4 之肇事逃
    逸罪嫌。
二、按犯罪事實應依證據認定之，無證據不得認定犯罪事實；又
    不能證明被告犯罪者，應諭知無罪之判決；刑事訴訟法第15
    4 條第2 項、第301 條第1 項分別定有明文。另按認定犯罪
    事實應憑積極證據，倘積極證據不足以為不利於被告事實之
    認定時，即應為有利被告之認定，更不必有何有利之證據，
    最高法院30年上字第816 號著有判例，所謂「積極證據足以
    為不利被告事實之認定」，依據同院76年臺上字第4986號判
    例意旨，係指據為訴訟上證明之全盤證據資料，在客觀上已
    達於通常一般之人均不致於有所懷疑，而得確信被告確曾犯
    罪之程度；若未達到此一程度，而有合理懷疑之存在時，即
    無從為被告有罪之確信。次按刑法第185 條之4 駕車肇事逃
    逸罪，其客觀構成要件為行為人駕駛動力交通工具，肇事且
    致人死傷而逃逸，主觀要件則須行為人對致人死傷之事實有
    所認識，並進而決意擅自逃離肇事現場，始足當之。
三、公訴意旨認被告涉有刑法第185 條之4 之肇事逃逸犯行，係
    以證人丁○○、甲○○之證述為其主要論據。訊據被告固坦
    承於上揭時間，駕駛車牌號碼8501-GX 自小客車行經上開地
    點一情，惟堅決否認有何肇事逃逸犯行，辯稱：當時伊有在
    事故地點附近即臺北縣土城市○○街251 號購買地瓜，苟伊
    有意逃逸，不致在該處停留等語。
四、經查：
  (一)證人乙○○於本院審理時證稱：事發當時伊在臺北縣土城市
    ○○街253 巷旁轉角擺攤賣地瓜，平日約自上午8 時，假日
    則自上午7 時，擺攤至下午3 、4 時或4 、5 時結束。被告
    係伊客戶，一週大約向伊購買1 、2 次地瓜，每次均購買10
    斤左右，被告向伊購買地瓜約有2 年之久。98年11月22日，
    被告開車至伊攤位，因該處無法停車，被告在車上告知伊欲
    購地瓜，便將車輛開至伊攤位附近巷口等候，伊挑選地瓜後
    將地瓜送至被告車上，前後大約5 至10分鐘。被告於隔日有
    向伊提及有人稱其在該處附近撞倒人等語明確（見本院99年
    6 月17日審判筆錄）。證人乙○○與被告僅係單純商家顧客
    關係，並無特別深厚情誼，且渠等交易之標的為地瓜，每次
    交易數量不過10斤上下，並非金額龐大之交易，證人乙○○
    與被告交易獲利有限，應無甘冒偽證重責而為虛偽證述迴護
    被告之動機及必要。而被告得知他人申告其肇事後，於言談
    間向事發當日其曾接觸之乙○○提及上開情事，亦為情理之
    常，證人乙○○證述被告於事發後曾向之其及此事一節，並
    無悖情理。再被告於本案事發當日下午5 時35分許，經警通
    知而接受警詢時，便已向警方陳稱當日上午曾至事故地點前
    方購買地瓜一情，有被告98年11月22日警詢筆錄在卷可按，
    而被告於隔日即向乙○○提及此事，且被告所述涉及交通事
    故，並非尋常之事，乙○○自有可能因而對此印象深刻，故
    證人乙○○得以記憶此事而證述前開情節，其證述並無可疑
    之處。復互核被告前開警詢所供購買地瓜一節與證人乙○○
    前開所述情節相符，益佐證人乙○○前開所言應非子虛。再
    依被告於本院審理時所述，事發當日其駕車行向係先經過臺
    北縣土城市○○街263 號後始至251 號（見本院99年5 月18
    日準備程序筆錄），可見被告於臺北縣土城市○○街263 號
    擦撞丁○○後，並未立即離開臺北縣土城市○○街，反在相
    隔事發地點不遠處之臺北縣土城市○○街251 號附近停留購
    物，果被告確有逃逸之意，當不致在現場附近多事停留，可
    見被告辯稱其不知肇事，並無逃逸之意一情，堪以採信。
  (二)證人丁○○於本院審理時證稱：伊遭被告擦撞後，伊先生甲○○及路人有追被告，但沒有追到被告，甲○○及該處攤販
    有喊叫被告，但被告沒有停車等語（見本院99年6 月17日審
    判筆錄），證人甲○○於本院審理時證稱：事發後伊沒有追
    肇事車輛，路人有喊叫，但是沒有追肇事車輛等語（見本院
    99年6 月17日審判筆錄）。證人丁○○因本件交通事故而受
    傷，故事發後其注意力應集中救護自身傷勢，恐無暇注意周
    遭事務細節，故其所稱甲○○與路人追躡肇事者一節，與證
    人甲○○所述自身經驗及見聞不同，相較之下，應以證人甲○○所述較為可信。況證人丁○○於檢察官偵查中證稱：事
    發當日為假日，該處為市場，人很擁擠等語（見前開偵查卷
    第23頁），可見被告駕車速度應該不快，而被告於事發後即
    在臺北縣土城市○○街251 號附近停留，而依臺灣建物現況
    ，門牌號碼單、雙號分居道路兩側，故與事故地點263 號與
    251 號應僅相隔5 間建物，距離不過數十公尺，果有路人在
    後追躡，應不致無法追上被告所駕車輛，然而依證人丁○○
    、甲○○所述，並無他人追及被告之情形，由此益徵證人甲○○所述並無他人追躡被告一節較為可信。由此可知，本件
    事故發生後，或僅有證人甲○○及路人喊叫，然被告當時身
    處車內，未必清楚聽聞外界喊叫聲音，況事發地點為市場，
    人聲鼎沸，大聲叫賣、交談之情形不足為奇，於此情況下，
    被告極有可能未予留意車外喊叫聲音或誤認係市場叫賣。從
    而，尚難以證人甲○○或路人喊叫一節，遽認被告知悉自身
    肇事猶執意逃離現場，亦難認定被告有肇事逃逸之故意。
  (三)至卷附診斷證明書、交通事故現場圖、道路交通事故調查報
    告表，可為被告駕車行經本案事發地點肇事之佐證，已如前
    述，然無從以之證明被告主觀上知悉自身肇事且有意逃逸之
    事實，不足為公訴人所指被告肇事逃逸犯行之佐證。
五、綜上所述，本件依調查所得證據尚不足以證明公訴意旨所指
    被告肇事逃逸之犯行，此外，本院復查無其他積極證據足資
    證明被告確有公訴意旨所指肇事逃逸之犯行，揆諸首開說明
    ，不能證明被告犯罪，自應為無罪之諭知。
據上論斷，應依刑事訴訟法第299 條第1 項前段、第301 條第1
項，刑法第284 條第1 項前段、第41條第1 項前段，刑法施行法
第1 條之1 ，判決如主文。
本案經檢察官李美金到庭執行職務。
中    華    民    國    99    年    7     月    30    日
                      交通法庭  審判長法  官  李君豪
                                      法  官  錢衍蓁
                                      法  官  何燕蓉
上列正本證明與原本無異。
如不服本判決，應於送達後10日內敘明上訴理由，向本院提出上
訴狀，上訴於本院第二審合議庭 (應附繕本) 。其未敘述上訴理
由者，應於上訴期間屆滿後20日內向本院補提理由書「切勿逕送
上級法院」。
                                      書記官  王元佑
中    華    民    國    99    年    7     月    30    日

司法院資訊處製作；財團法人民間司法改革基金會備份。
